臺灣高雄地方法院民事判決　九十一年度簡上字第二六一號
　　上　訴　人　乙○○
　　被上訴人　　甲○○
右當事人間請求給付租金事件，上訴人對於中華民國九十一年六月十四日本院高雄簡
易庭九十一年度雄簡字第一二五五號第一審判決提起上訴，本院判決如左：
    主  文
上訴駁回。
第二審訴訟費用由上訴人負擔。
    事實及理由
一、上訴人起訴主張：被上訴人甲○○自民國八十四年一月間起向上訴人承租門牌號
    碼高雄市三民區○○○街三五三之二號二樓之房屋（下稱系爭房屋），並於八十
    七年五月二十日續訂租賃契約，租期自八十七年六月一曰起至九十一年五月三十
    一日止，租金訂為新台幣（下同）三萬一千一百元，扣除百分之十租賃所得稅三
    千一百元後，每月實收二萬八千元，被上訴人共積欠自八十九年十一月起至九十
    年三月止計五個月租金十五萬五千五百元；又被上訴人自八十七年五月間起至八
    十九年十月止，應繳納國稅局之前揭租賃所得稅共計八萬九千九百元，被上訴人
    均未依約申報後將憑單交付上訴人以辦理退稅領回之手續，上訴人自得依兩造租
    賃契約之法律關係，請求被上訴人給付共計二十四萬五千四百元及自起訴日起至
    清償日止之法定利息。
    上訴人並於本院補陳：因雙方租約第三條約定被上訴人繳納租金時上訴人即出租
    人會給予收據，被上訴人自應就主張已繳納租金之事實負舉證責任，並提出收款
    收據，證人所證顯均不實，且證人樊仕文亦僅證稱見到九十年三月房東收租金之
    詞，並不能因而認定之前租金均繳納完畢；被上訴人係於八十九年十月間即見上
    訴人房屋遭強制執行，欲從中漁利而拒繳租金，一再拖欠，至九十年三月始繳納
    八十九年十月之租金，且其後之租金一直未繳；又被上訴人所欠應向國稅局繳納
    之租賃所得稅，上訴人基於租金請求權請求並無不對，並非公法義務，因縱扣繳
    義務人未為扣繳稅款，稅捐單位除處罰扣繳義務人外，尚會向上訴人追償稅款，
    上訴人並非即可免責，免再繳納稅金，是上訴人短欠此部分租金未付並無義務。
    依訴訟法上舉證責任原則，倘被上訴人甲○○能提出其各該月份均已繳納租金之
    證據，自可獲勝訴判決，如無法提出自應為其敗訴之判決；另證人顏雯如為上訴
    人之受僱人，自不免為保護自身工作機會，而屈從於老闆為其有利之證詞，且證
    人之職務為髮型設計師，不可能每月都管到店中付房租之事，所證與經驗法則及
    論理法則不符。
    並聲明：求為判決(一)原判決廢棄。(二)被上訴人應給付上訴人貳拾肆萬伍仟肆佰元
    整並自起訴日即民國九十一年五月一日起至清償日止，按年息百分之五計算利息
    。
二、被上訴人則以：已給付全部租金並未積欠，又兩造約定租金每月二萬八千元，至
    於有關稅金事宜，因上訴人為資深代書，較懂有關稅之規定故稱由其自行處理。
    並於本院補稱：被上訴人自八十一年六月一日承租系爭房屋至九十年三月間止，
    每月均如期給付租金，上訴人亦從未開立收據，且系爭房屋自八十六年五月二十
    日已遭查封長達四年，被上訴人仍每月支付房租，未如上訴人所言趁拍賣之亂混
    水摸魚未繳房租，況被上訴人如自八十九年十月間起未付房租，上訴人為何從未
    發存證信函或口頭要求給付，待被上訴人催討返還押金，始臨時捏造未收五個月
    租金，且在證人樊仕文出現後才改稱九十年三月收取之租金為八十九年十月之租
    金，上訴人所言顯不實。
    並聲明：求為判決駁回上訴。
三、上訴人起訴主張被上訴人甲○○向其承租門牌號碼高雄市三民區○○○街三五三
    之二號二樓之房屋，並在八十七年五月二十日續訂租賃契約，租期自八十七年六
    月一日起至九十一年五月三十一日止等事實，業據提出房屋租賃契約書、存證信
    函等為證，且為被上訴人所不爭執，自應認為真實。是本件兩造爭執要點為：(一)
    被上訴人是否確有積欠租金之事實？(二)兩造房屋租賃契約書第三條約定之真意為
    何？上訴人得否基於租賃契約前開約定，主張被上訴人應返還自八十七午五月間
    起至八十九年十月止，以每月三千一百元計算之應繳納國稅局前揭租賃所得稅共
    計八萬九千九百元？經查：
  (一)證人樊仕文到庭結稱「九十年三月七日當天我因為要擔任伴娘所以到被上訴人店
    裡弄頭髮，過程中有看到壹個女人來店裡來跟被上訴人拿錢，事後我問上訴人（
    應為被上訴人之誤）才知是房東來收房租。」「當天證人向被上訴人拿了錢就走
    ，確定另外沒有開收據，因為當時看到證人只有拿錢就走，並沒有交付收據或紙
    條給被上訴人。」「當時我從鏡子很清處楚看到證人一拿了錢就走，而被上訴人
    交付錢後，立刻回來幫我弄頭髮，手上並沒有紙條、借據，也應該沒有時間放紙
    條或借據。」（本院九十一年十月十一日準備程序筆錄），而上訴人之妻殷麗玲
    同日到庭亦不否認確於當日至被上訴人處收取租金，是依證人所言已足認上訴人
    之妻殷麗玲確於九十年三月七日前往被上訴人處收取租金且未無交付收據情事；
    另證人即被上訴人受僱人顏雯如亦到庭稱「從八、九年間就在熱河一街三五三之
    二號二樓美髮院受僱於被上訴人到現在。我知道房子的房東是乙○○，我看過乙
    ○○本人來收房租，從我上班開始一直到八十七、八十八年間都是乙○○本人來
    收房租，我幾乎都有在場，乙○○每次來都是錢收一收、點一點就走了，老闆娘
    並沒有開收據給他....。八十八年之後大概就由乙○○太太來收租金，我有看過
    她幾次，所以認得她，她也是每次來全收一收、點一點就走了，沒有開收據，她
    來收的錢應該是二萬多元。乙○○與他太太都一直是每個月大約就來收一次租金
    ，從來沒有累積或欠租的情形。」「九十年三月間我確實有看到乙○○太太來收
    租金，也是收二萬多元，金額是老闆娘事後告訴我的，當天沒有開收據，在櫃台
    前面點一點錢就拿走了，所以我確定沒有開收據。」（本院九十一年十一月十五
    日準備程序筆錄），益證被上訴人至九十年三月間止確均如期給付租金並無積欠
    之情形，否則如上訴人之妻於九十年三月七日所收取之租金係八十九年十月間之
    租金，何有於收取完畢後即行離去，而無任何爭執之理；再參以上訴人所自行提
    出於九十一年三月十四日發給被上訴人之存證信函亦僅記載被上訴人積欠每月三
    千一百元，合計二十二萬一百元應向國稅局申報繳納之稅款，請求被上訴人應返
    還，亦未提及任何被上訴人積欠租金之情形，顯與常情不符，益證被上訴人確無
    任何積欠租金之事實存在。況上訴人於原審時陳稱「我並沒有授權叫我太太去幫
    我收租金（指九十年三月七日收取租金之事實）」（原審九十一年五月三十一日
    言詞辯論筆錄），而上訴人之妻殷麗玲則於證人樊仕文到庭證稱確於九十年三月
    七日見一女人前往向被上訴人收取租金後，始稱九十年三月七日確實有向被上訴
    人收租金，惟係收取八十九年十月份之租金（本院九十一年十月十一日準備程序
    筆錄），兩人所述亦互有矛盾，應非真實。
    另依證人所證參互以觀亦足認並無兩造房屋租賃契約書所載收取租金時需交付收
    據之事實，另衡諸常情，兩造所訂立之房屋租賃契約書為一先行印製完成之格式
    ，兩造僅記載相關必要租賃條件，就契約中所附載「收款付據」之字樣雖未予刪
    除，惟衡諸常情，租金按月給付而未開立收據之情形多所存在，被上訴人此部分
    抗辯與常情無違，應堪信為真實。
  (二)按就租賃物應納之一切稅捐，由出租人負擔，民法第四百二十七條定有明文。而
    納稅義務人有租金所得者，應由扣繳義務人於給付時，依規定之扣繳率或扣繳辦
    法，扣取稅款，並依同法第九十二條規定繳納之，所得稅法第八十八條第一項第
    二款定有明文。而其扣繳義務人為機關、團體之責應扣繳單位主管、事業負責人
    及執行業務者；納稅義務人為取得所得者，亦為同法第八十九條第一項第二款所
    明定。是有關租賃所得稅本屬身為出租人之上訴人應負繳納之義務，參以本院依
    職權向財政部高雄市國稅局函查結果，上訴人所出租門牌號碼高雄市三民區○○
    ○街三五三之二號（即與系爭房屋同棟之一樓）經營翔一便利商店、及高雄市第
    三信用合作社灣子分社所在、巨明股份有限公司所在，因均屬出租於營業單位而
    由各承租人申報租賃所得稅，其餘則無任何屬個人承租者申報租賃所得之情形，
    有該局九十一年十一月十二日財高國稅資字第０九一００六四四九七號函可參，
    是被上訴人陳稱其雖從事美髮工作但並無營利事業登記證，且不懂相關稅之事宜
    ，而上訴人為資深代書，故約定由上訴人自行處理稅的相關問題之詞，尚與常情
    無違；況兩造房屋租賃契約書第三條之約定亦僅約定扣除１０％稅率收二萬八千
    元，並未明定需由被上訴人申報代繳租賃所得稅，且以目前社會經驗，個人租賃
    房屋而未申報租賃所得之情形亦屬常情，被上訴人所辯亦屬合理；況依兩造所不
    爭執之租賃期間及上訴人所自為之催告函以觀，被上訴人自八十四年間起即未為
    申報代繳任何租賃所得，上訴人竟於多年後始催告被上訴人積欠前開稅款，所為
    亦不合常理，難認為真實；況退步言之，就所每月扣除１０％稅款之租賃所得稅
    代繳款，縱被上訴人確未代為繳納，亦並非上訴人得基於兩造租賃契約約定之法
    律關係而請求返還者，上訴人此部分請求亦無理由甚明。
四、綜上所述，本件上訴人本於租賃契約約定之法律關係，請求被上訴人給付二十四
    萬五千四百元及自起訴日起至清償日止之法定利息，即無理由不應准許，原審因
    而為上訴人敗訴之判決並駁回其假執行之聲請，於法並無違誤，上訴意旨指摘原
    判決不當，求予廢棄改判，並無理由，應予駁回。
五、本件事證已臻明確，兩造其餘主張陳述及所提之證據，均毋庸再予審酌，附此敘
    明。
據上論結：本件上訴為無理由，依民事訴訟法第四百三十六條之一第三項、第四百四
十九條第一項、第七十八條，判決如主文。
中　　　華　　　民　　　國　　九十一　　年　　十二　　月　二十七　　　日
                              臺灣高雄地方法院民事第五庭
~B審判長法官　黃蕙芳
~B法　　　官　黃宏欽
~B法　　　官　林玉心
右為正本係照原本作成。
本判決不得上訴。
中　　　華　　　民　　　國　　九十一　　年　　十二　　 月　二十七　　　日
~B法院書記官　陳家宏
